臺灣橋頭地方法院民事判決
111年度訴字第93號
原      告  黃勝平  

被      告  李怡薰  

上列當事人間請求損害賠償事件，本院於民國111年8月9日言詞
辯論終結，判決如下：    
    主  文
原告之訴駁回。
訴訟費用由原告負擔。    
    事實及理由
一、原告主張：伊與被告原為男女朋友，被告於民國106年6月27
    日下午3時20分在伊位於高雄市○○區○○路000巷0號3樓之1住
    家，於訴外人即時任高雄市政府警察局岡山分局偵查佐甲○○
    執行搜索時，向伊以被告因刑事判決執行須繳納易科罰金，
    否則被告入監執行無法代伊處理事情為由，向伊借用現金新
    臺幣(下同)10萬元，被告因而向伊詐欺取得10萬元。嗣伊於
    106年6月27日入監服刑，被告於同年至高雄二監辦理會客接
    見伊時，又以急需用錢為由，向伊借款3萬元，伊因此於107
    年1月間在獄中購得3萬元匯票郵寄予被告。另伊因入監服刑
    ，將車牌號碼00-0000號福斯廠牌自小客車（下稱系爭車輛
    ）託予被告保管，被告竟擅自系爭車輛借予他人不法使用，
    導致系爭車輛無法維修，其後被告持伊之雙證件將系爭車輛
    委請冠軍環保有限公司（下稱冠軍公司）報廢環保回收。被
    告曾於高雄看守所接見伊時表示，伊購入系爭車輛之原車行
    即恆春車行欲以另一輛年份較新之豐田ALTIS車款交換系爭
    車輛，該豐田車款之市價值30萬元，以此計算，伊就系爭車
    輛所受損害為30萬元。被告復以為維護伊權益，處理房屋、
    汽車買賣事宜為由，與伊於106年10月19日辦理登記結婚，
    惟於伊之房屋、汽車遭處分後，被告即未再至監所與伊會面
    ，嗣伊於109年間在高雄監獄收受臺灣高雄少年及家事法院(
    下稱高少家法院)駁回被告對伊請求離婚之109年度婚字第32
    號裁定始知受騙，伊因被告對伊之假結婚、真詐財，而不堪
    其擾，導致身心健康受損，經國軍高雄總醫院診斷患有憂鬱
    症，有診斷證明書影本可參，被告應賠償非財產上損害10萬
    元。伊爰依民法第181條、第184條、第195條等規定，請求
    被告賠償系爭車輛之價值損失30萬元、被告於106年6月27日
    向伊詐欺取得之10萬元、伊於107年1月間寄予被告之匯票3
    萬元、假結婚真詐財之非財產上損害賠償10萬元，合計53萬
    元等語，求為判決：被告應給付原告53萬元及自起訴狀繕本
    送達翌日起至清償日止，按年息5％計算之利息。
二、被告則以：原告於106年6月27日僅交付伊7萬元，並非10萬
    元，伊因遭本院105年度簡字第4942號刑事判決認定犯詐欺
    罪，判處2月有期徒刑，要繳納易科罰金6萬多元，故原告交
    付伊7萬元。伊沒有將系爭車輛借給別人使用，系爭車輛報
    廢係經原告同意，原告於111年8月9日開庭時庭呈之照片無
    法看清楚照片內容。原告前以伊涉有偽造文書等罪嫌向臺灣
    橋頭地方檢察署(下稱橋頭地檢署)提起告訴，橋頭地檢署檢
    察官已作成110年度偵字第3249號不起訴處分，原告聲請再
    議，亦經駁回。伊與原告在法律上有夫妻之實，以夫妻共同
    財產而言，原告無權向伊請求任何損害賠償。原告雖有寄3
    萬元匯票給伊，但原告說該張匯票要給另一位朋友。兩造為
    夫妻，原告已6個月未履行夫妻義務，伊本有權得訴請離婚
    。原告主張因伊訴請離婚，原告覺得被騙，並非事實等語資
    為抗辯。並聲明：原告之訴駁回。
三、本院於111年8月9日言詞辯論期日協同兩造彙整不爭執及爭
    執事項如下(本院卷㈡第137、139頁)：
　　㈠兩造原為男女朋友，嗣於106年10月19日結婚。
    ㈡原告自106年6月28日羈押於高雄看守所，嗣自同年9月14日
      入監執行，其後因原告所犯數罪陸續確定，經合併定執行
      刑，預計於134年3月6日執行完畢，於134年1月23日縮刑
      期滿。
    ㈢被告於107年5月25日入監（同日入高雄女監勒戒所），同
      年7月3日出勒戒所及出監。被告嗣於109年7月20日入監執
      行，目前仍在監。
    ㈣被告因犯幫助詐欺罪，經本院以105年度簡字第4942號刑事
      判決諭知被告幫助犯詐欺取財罪，處有期徒刑2月，如易
      科罰金，以1,000 元折算1日，上開刑事判決於106年3 月
      16日確定，被告於106年7月12日向橋頭地檢署繳納易科後
      之罰金。
    ㈤系爭車輛為原告所有，原告於106年6月28日經羈押後，將
      系爭車輛交予被告保管，並借予被告使用。被告於106年1
      1月9日將系爭車輛交由冠軍公司進行報廢，系爭車輛於同
      日登記為「環保車體回收」。
    ㈥原告於107年1月11日在高雄二監填寫郵政入戶匯款/ 匯票/
       電傳送現申請書購買票面金額3萬元之匯票，該匯票正面
      記載受款人為被告，並於同年1月19日將上開匯票寄交被
      告，被告有收到上開匯票。
    ㈦被告於108年12月25日向高少家法院遞狀對原告訴請離婚，
      該院於同年月31日裁定命被告補繳裁判費3,000元，因被
      告未於裁定期限補繳裁判費，該院於109年1月22日以109
      年度婚字第32號裁定駁回被告之訴。
四、得心證之理由：
　　㈠按因故意或過失，不法侵害他人之權利者，負損害賠償責
      任；故意以背於善良風俗之方法，加損害於他人者亦同；
      違反保護他人之法律，致生損害於他人者，負賠償責任。
      但能證明其行為無過失者，不在此限，民法第184條定有
      明文。其中民法第184條第1項前段之侵權行為，應具備：
      ⑴故意或過失；⑵行為不法；⑶加害行為；⑷侵害權利；⑸造
      成損害；⑹行為與損害間有相當因果關係等要件，始足當
      之。
    ㈡原告主張被告將系爭車輛出借他人使用，導致系爭車輛無
      法維修，嗣被告持原告之雙證件將系爭車輛委請冠軍公司
      報廢環保回收，原告受有系爭車輛之價值損失30萬元，請
      求被告賠償30萬元部分：
　　　⒈經查，系爭車輛為原告所有，原告於106年6月28日經羈
        押後，將系爭車輛交予被告保管，並借予被告使用；被
        告於106年11月9日將系爭車輛交由冠軍公司進行報廢，
        系爭車輛於同日登記為「環保車體回收」等情，為兩造
        所不爭執。被告抗辯其係經原告同意而報廢系爭車輛，
        此亦為原告所不爭執(本院卷㈡第141頁)。至於原告主張
        被告未經其同意將系爭車輛擅自出借他人使用致無法維
        修等語，並提出照片1幀(本院卷㈡第147頁)為證，及聲
        請傳喚證人丁國益作證，此為被告所否認。經核原告提
        出之照片顯示系爭車輛之駕駛座及副駕駛座均有人，惟
        無法辨識為何人，無從憑此照片遽予認定被告有將系爭
        車輛出借他人使用。
　　　⒉至於原告聲請傳喚證人丁國益，待證事實為原告曾請丁
        國益去取車的時候有另一個男的與被告在車上，並不是
        只有被告一個人在用這部車，則縱認原告所言屬實，被
        告既同在系爭車輛上，縱被告交由同車之人開車，仍屬
        被告自己使用該車輛，而原告已自陳其委託被告保管系
        爭車輛，並同意被告使用，自難認被告同坐於系爭車輛
        時係將系爭車輛出借他人使用，自無傳喚丁國益到庭作
        證之必要。原告另聲請調閱被告之通聯紀錄，上開調查
        證據之聲請，無從證明被告將系爭車輛借予他人使用，
        自無調查之必要。此外，原告並未舉證證明系爭車輛於
        報廢時確已損壞致無法修復，及該損壞結果係因被告將
        系爭車輛出借他人使用所導致，是原告請求被告賠償系
        爭車輛之價值損失30萬元，即屬無據。依上說明，原告
        聲請傳喚恆春車行之負責人到庭作證一節，暫不論依經
        濟部商業司網站商工登記公示資料查詢服務之查詢結果
        (本院卷㈡第99頁)，並未查得恆春車行，而依原告所舉
        證據既未能證明被告有為何等加害行為致系爭車輛毀損
        ，並已達不堪使用之程度，且系爭車輛係經原告同意後
        始報廢，自無再調查系爭車輛價值是否為30萬元之必要
        。
    ㈢原告主張被告於106年6月27日下午3時20分在其位於高雄市
      ○○區○○路000巷0號3樓之1住家，在甲○○面前，以被告因刑
      事判決執行須繳納易科罰金，否則被告入監執行無法代原
      告處理事情為由，向原告借用10萬元，被告因而向原告詐
      欺取得10萬元等語，被告固不否認其於上揭時地以須繳納
      本院105年度簡字第4942號刑事判決之易科罰金為由向原
      告取得現金7萬元，惟辯以上開刑事判決之易科罰金金額
      ，因適逢7、8月，該2個月之日數均為31日，易科罰金之
      數額係6萬多元等語。經查：
　　　⒈被告因犯幫助詐欺罪，經本院以105年度簡字第4942號刑
        事判決諭知被告幫助犯詐欺取財罪，處有期徒刑2 月，
        如易科罰金，以1,000元折算1 日，上開刑事判決於106
        年3月16日確定，被告於106年7月12日向橋頭地檢署繳
        納易科後之罰金等情，為兩造所不爭執，並有被告前案
        紀錄表可稽（本院卷㈠第40頁），則原告於106年6月27
        日對被告交付金錢後，被告於同年7月12日即向橋頭地
        檢署繳納上開刑事判決諭知2個月有期徒刑之易科罰金
        ，堪認被告上開所辯為真實，被告並無向原告詐欺金錢
        之情事。
　　　⒉至於原告主張被告於上開時地向其借用10萬元等語，被
        告抗辯原告只有交付7萬元等語。本院依原告之聲請，
        傳喚甲○○到庭作證，甲○○證稱：「(問：證人於前述執
        行勤務之過程中有無見聞原告有借款給被告之行為？或
        見聞兩造間當時有任何交付金錢之行為？如有，原告交
        付金錢與被告之原因為何？原告所交付之金錢數額為若
        干？)我不記得，當時只有扣一筆原告之贓款，至於他
        們兩人之間有無任何借款或是交付金錢之行為我沒有看
        到」等語（本院卷㈡第129、131頁），甲○○既未看到原
        告有交付金錢給被告之行為，自無從以此為有利原告之
        認定。
　　　⒊依上說明，原告主張被告以前述事由向原告詐欺取得10
        萬元等語，顯乏所據，其請求被告給付10萬元等語，自
        無理由。
    ㈣原告主張其於106年6月27日入監服刑，被告於同年至高雄
      二監辦理會客接見原告時，又以急需用錢為由，向原告借
      款3萬元，原告於107年1月間在獄中購得3萬元匯票郵寄予
      被告等語，被告雖不否認其有收到原告寄出之3萬元匯票
      ，惟辯以原告係託其將該張匯票轉交予原告之朋友：
　　　⒈按當事人主張有利於己之事實者，就其事實有舉證之責
        任，民事訴訟法第277條定有明文。又民事訴訟如係由
        原告主張權利者，應先由原告負舉證之責，若原告先不
        能舉證，以證實自己主張之事實為真實，則被告就其抗
        辯事實即令不能舉證，或其所舉證據尚有疵累，亦應駁
        回原告之請求。次按民事法上所謂詐欺云者，係謂欲相
        對人陷於錯誤，故意示以不實之事，令其因錯誤而為意
        思之表示；主張被詐欺而為表示之當事人，應就此項事
        實，負舉證之責任。
　　　⒉查原告主張被告以急需用錢為由，向原告借款3萬元，自
        應由原告就上開被告以急需用錢之虛偽事由向其詐騙3
        萬元之事實負舉證之責。倘如原告所述，被告確有以急
        需用錢為由向原告借款3萬元，惟原告並未舉證證明所
        謂被告「急需用錢」一節為虛假事由，原告上開主張，
        自難採信。縱被告迄未返還借款，此僅被告事後債務不
        履行之問題，原告仍得伊借貸契約行使權利，要難認被
        告有何詐欺行為。
    ㈤原告主張其入監後，被告以為維護原告之權益，處理房屋
      、汽車買賣事宜為由，與原告於106年10月19日辦理登記
      結婚，惟原告之房屋、汽車遭處分後，被告即未再至監所
      與原告會面，嗣原告於109年間收到高少家法院109年度婚
      字第32號裁定後，始知受騙，原告因被告假結婚、真詐財
      之行為，導致身心健康受損，被告應賠償非財產上損害10
      萬元等語。經查：
　　　⒈原告主張被告有以假結婚真詐財，致其受有非財產上損害10萬元等語，係以其收高少家法院109年度婚字第32號裁定一節為據。惟查兩造原為男女朋友，嗣於106年10月19日結婚。經核閱本院依職權向高少家法院調閱之109年度婚字第32號離婚事件卷宗，可知被告於108年12月25日向高少家法院遞狀對原告訴請離婚，被告主張之離婚原因係以被告與原告結婚時，原告已因販毒在監服刑，當時原告之家人均不理原告，被告為原告之女友，為幫原告請律師需三親等內之親屬簽名，才與原告結婚，兩造結婚後，因被告之家人反對，且原告又因其他刑事案件被判更重，無法繼續維持婚姻，依民法第1052條第1項第10款所定本件原告因故意犯罪，經判處有期徒刑逾6個月確定，同條第2項其他難以維持婚姻之重大事由等情為據，高少家法院於108年12月31日裁定命被告補繳裁判費3,000元，因被告未於裁定期限補繳裁判費，該院於109年1月22日裁定駁回被告之訴。再觀諸原告在監在押全國紀錄表及前案紀錄表所載，原告自106年6月28日起羈押於高雄看守所，嗣自同年9月14送監執行，而自兩造於106年10月19日結婚後，原告陸續因其他刑事判決有罪確定而須執行有期徒刑，累計至134年1月23日始縮刑期滿。準此，被告依民法第1052條規定之事由對原告訴請離婚，乃依法行使權利，無從僅以被告對原告訴請離婚，即認被告無與原告結婚之真意。
　　　⒉另按不法侵害他人之身體、健康、名譽、自由、信用、
        隱私、貞操，或不法侵害其他人格法益而情節重大者，
        被害人雖非財產上之損害，亦得請求賠償相當之金額，
        民法第195條第1項前段定有明文。次按慰藉金之賠償須
        以人格權遭遇侵害，使精神上受有痛苦為必要，是僅於
        人格權或人格法益受侵害，而精神上受有痛苦為必要，
        始得請求精神慰撫金。觀之原告所提出「被告以為維護
        原告之權益，處理房屋、汽車買賣事宜為由，與原告於
        106年10月19日辦理登記結婚，惟原告之房屋、汽車遭
        處分後，被告即未再至監所與原告會面，其因被告假結
        婚、真詐財之行為，導致身心健康受損」之主張，原告
        之意係指被告藉由假結婚，詐騙原告之房屋、汽車，則
        原告之主張縱令屬實，原告所受之損害核係財物損失，
        尚與原告之人格權抑或其他人格法益無涉，原告並無因
        財物損失受有非財產上之損害，則原告此項請求難認有
        據。
    ㈥依上所述，民法第184條第1項前段之侵權行為應具備行為
      不法、加害行為及其他法定要件，而原告所指被告之上開
      行為與民法第184條第1項前段侵權行為之要件顯有未合，
      且不屬於背於善良風俗之加害行為，與民法第184條第1 
      項後段侵權行為之要件不符，且原告亦未指明被告有違反
      何保護他人法律之情事，而得依民法第184條第2項規定請
      求被告賠償損害，是原告執上開事由主張被告應依民法第
      184條規定，賠償其所受損害，自屬無據。
　　㈦另按民法第181條固規定：「不當得利之受領人，除返還其
      所受之利益外，如本於該利益更有所取得者，並應返還。
      但依其利益之性質或其他情形不能返還者，應償還其價額
      。」。又按主張不當得利請求權之原告，係因自己之行為
      致造成原由其掌控之財產發生主體變動，則因該財產變動
      本於無法律上原因之消極事實舉證困難所生之危險自應歸
      諸原告，是以原告對不當得利請求權之成立要件應負舉證
      責任，亦即原告必須證明其與被告間有給付之關係存在，
      且被告因其給付而受有利益以及被告之受益為無法律上之
      原因，始能獲得勝訴之判決。查原告主張被告於106年6月
      27日借用10萬元，另於106年間以急需用錢為由向其借用3
      萬元，原告購買3萬元匯票寄予被告等語，則原告既主張
      其係因借貸關係而對被告給付10萬元、3萬元，即與原告
      主張被告受領該等10萬元、3萬元屬不當得利，而欠缺法
      律上原因之要件有間，且原告復未舉證證明被告受有上開
      利益為無法律上原因，是原告依上開規定，請求被告返還
      10萬元、3萬元，核無理由。另系爭車輛係原告指示報廢
      ，被告並未受有取得系爭車輛所有權之利益，亦與不當得
      利之要件不合，是原告依民法第181條規定，請求被告返
      還系爭車輛之價值30萬元，亦屬無據。至於原告主張因被
      告所為假結婚真詐財致原告受有非財產上損害10萬元部分
      ，被告並未因之受有10萬元之利益，亦與不當得利之要件
      未合。
五、綜上所述，原告依民法第181條、第184條、第195條等規定
    ，請求被告應給付原告53萬元，及自起訴狀繕本送達翌日起
    至清償日止，按年息5 ％計算之利息，為無理由，不應准許
    。
六、本件事證已臻明確，兩造其餘攻擊防禦方法及所提證據暨原
    告聲請調查之證據，經本院審酌後認於本判決之結果不生影
    響，爰不逐一論敘。
七、據上論結，原告之訴為無理由，依民事訴訟法第78條，判決
    如主文。　　
中　　華　　民　　國　　111 　年　　8 　　月　　31　　日
                  民事第二庭法　官　許慧如
以上正本係照原本作成。
如對本判決上訴，須於判決送達後20日內向本院提出上訴狀。如
委任律師提起上訴者，應一併繳納上訴審裁判費。
中　　華　　民　　國　　111 　年　　8 　　月　　31　　日
                            書記官　方柔尹